【裁判字號】    95,訴,1120
【裁判日期】    950628
【裁判案由】    強盜
【裁判全文】
臺灣板橋地方法院刑事判決              95年度訴字第1120號
公  訴  人  臺灣板橋地方法院檢察署檢察官
被      告  乙○○
選任辯護人  劉大新律師
上列被告因強盜案件，經檢察官提起公訴（95年度偵字第5112號
），本院判決如下：
    主  文
乙○○連續意圖為自己不法之所有，以脅迫至使不能抗拒，而取
他人之物，處有期徒刑陸年。
    事  實
一、乙○○前於民國88年間因違反懲治盜匪條例案件，經本院以
    87年度訴字第1878號刑事判決判處有期徒刑9 年確定，甫於
    92 年8月4 日縮短刑期假釋出監，現仍於假釋期間（不致使
    本件犯罪構成累犯）。詎猶不知悔改，竟基於意圖為自己不
    法所有之概括犯意，先後實施下列行為：
    (一)於94年10月27日凌晨1 時40分許，乙○○先將其所有車號
      M85-356 號重型機車之車牌卸下後，旋駕駛上開機車，並
      攜帶其所有、外觀上酷似真槍之塑膠材質玩具手槍1 支（
      未據扣案），前往臺北縣新莊市○○路52號「浪漫情趣用
      品商店」（營業中），進入店內佯裝購物，於該店負責人
      丁○○招呼之際，持上開玩具手槍指向丁○○，作勢拉動
      槍機滑套，並嚇令丁○○將店內財物交出，使丁○○誤認
      該玩具手槍係真槍而不得不依其指示行事，以此脅迫方法
      ，至使丁○○不能抗拒，而將店內抽屜內之零錢新臺幣（
      下同）400 餘元交付予乙○○，得手後駕駛上開機車逃逸
      。
    (二)於同日凌晨1 時56分許，乙○○駕駛上開機車前往臺北縣
      泰山鄉○○路○ 段488 號之「全國加油站元鼎站」（營業
      中），於加油付費後，持上開玩具手槍指向該加油站員工
      丙○○，並稱槍已上鏜，嚇令丙○○將身上財物交出，使
      丙○○誤認該玩具手槍係真槍而不得不依其指令行事，以
      此脅迫方法，至使丙○○不能抗拒，而將身上之霹靂腰包
      1 個交付予乙○○，惟乙○○因一時緊張，不慎將該霹靂
      腰包掉落現場地面，未及拾起，即駕駛上開機車逃逸，致
      未得逞。
    (三)於同日凌晨2 時2 分許，乙○○駕駛上開機車前往臺北縣
      泰山鄉○○○街87號「7-ELEVEN便利商店」（營業中），
      進入店內佯裝購物，於店員甲○○招呼之際，持上開玩具
      手槍指向甲○○，並稱槍已上鏜，嚇令甲○○打開店內收
      銀機，使甲○○誤認該玩具手槍係真槍而不得不依其指示
      行事，以此脅迫方法，至使甲○○不能抗拒，而將收銀機
      打開，任由乙○○以徒手強取該收銀機內之百元鈔及50元
      硬幣合計700 元及店內之餅乾1 包，得手後駕駛上開機車
      逃逸。
    嗣經丁○○提供乙○○犯案時曾觸摸之情趣商品包裝盒供警
    採集指紋比對結果，與檔存乙○○之右中指、右環指指紋相
    符，始循線查悉上情。
二、案經臺北縣政府警察局新莊分局報請臺灣板橋地方法院檢察
    署檢察官偵查起訴。
    理  由
一、證據能力部分：
    (一)證人即被害人丁○○、丙○○、甲○○於警詢時之證述，
      固係被告以外之人於審判外之言詞陳述，惟上開證據資料
      係屬傳聞證述，且不符刑事訴訟法第159 條之1 至之4 之
      規定一節，為當事人及辯護人於本院調查證據時所已知，
      且當事人及辯護人於本院準備程序中均未就證據能力部分
      提出爭執，迄於言詞辯論終結前，亦未就本院所調查之證
      據主張有刑事訴訟法第159 條第1 項不得為證據之情形，
      依同法第159 條之5 第2 項、第1 項規定，應認已同意上
      開證據資料均得作為本案之證據。又上開警詢陳述，係被
      害人於案發後向警陳述事實經過，查被害人均已成年，有
      完足之觀察、記憶及陳述能力，警員亦無任何違法取供情
      事，其等所為之證述顯係出於自由意志，可信性極高，經
      本院審酌該等證據資料作成時之情況，認均有證據能力。
    (二)證人即被害人丁○○、甲○○於檢察官偵訊時之證述，雖
      屬被告以外之人於審判外之言詞陳述，惟檢察官於偵訊前
      已踐行具結程序，此觀偵訊筆錄所載及所附證人結文甚明
      ，合於法定要件，而上開證人均係成年人，有完足之觀察
      、記憶及陳述能力，檢察官亦無任何違法取供情事，其等
      所為之證述顯係出於自由意志，可信性極高，復查無「顯
      有不可信之情況」，依刑事訴訟法第159 條之1 第2 項規
      定，為傳聞證據之例外情形，自有證據能力。
    (三)內政部警政署刑事警察局95年1 月27日刑紋字第09500136
      58號鑑驗書1 件，性質上為被告以外之人於審判外之書面
      陳述紀錄，惟上開證據資料，為公務員職務上所製作之證
      明文書，可信度甚高，依刑事訴訟法第159 條之4 第1款
      規定，為傳聞證據之例外情形，亦有證據能力。
二、認定犯罪事實之依據：
    上揭事實，業據被告乙○○迭於警詢、偵訊及本院審理時坦
    承不諱，核與證人即被害人丁○○、甲○○於警詢及偵訊時
    、證人即被害人丙○○於警詢時指述之情節相合，並有安全
    帽1 個、外套1 件扣案可資佐證，此外復有內政部警政署刑
    事警察局95年1 月27日刑紋字第0950013658號鑑驗書1 件、
    監視器翻拍照片2 幀、查獲證物及現場照片27幀附卷可稽，
    足認被告之自白確與事實相符。本案事證明確，被告犯行堪
    予認定，應依法論科。
三、論罪科刑：
    查被告持以犯案之玩具手槍1 支，並未扣案，被告供稱係塑
    膠材質，查無證據足認客觀上足以危害人之生命、身體安全
    ，尚難認屬兇器。是核被告所有，係犯刑法第328 條第1 項
    之以脅迫至使不能抗拒而取他人之物罪（事實欄一、(三)部分
    ）、同條項之以脅迫至使不能抗拒而使他人交付財物罪（事
    實欄一、(一)部分）及同條第4 項、第1 項之以脅迫至使不能
    抗拒而使他人交付財物未遂罪（事實欄一、(二)部分）。其先
    後三次犯行，時間緊接，手法相同，均觸犯基本構成要件相
    同之罪名，顯係基於概括犯意反覆為之，為連續犯，應依刑
    法第56條規定論以情節最重之以脅迫至使不能抗拒而取他人
    之物之一罪，並加重其刑。爰審酌被告前於88年間因違反懲
    治盜匪條例案件，經本院以87年度訴字第1878號刑事判決判
    處有期徒刑9 年確定，甫於92年8 月4 日縮短刑期假釋出監
    ，現仍於假釋期間，猶不思戒慎進取，竟連續實施強盜犯行
    ，惡性不輕，對於社害治安危害甚鉅，惟念及其犯案過程未
    造成被害人身體上之任何傷害、所得財物價值有限，兼衡其
    犯罪之動機、目的、手段及犯罪後之態度尚稱良好等一切情
    狀，量處如主文所示之刑，以示懲儆。辯護人雖以被告就本
    件犯罪事實坦承不諱，犯後態度良好，犯罪所得僅1 千1 百
    餘元，又係因其母親罹患癌症缺人照料，急需醫療及生活費
    用，始一時失慮罹犯刑章等情，請求依刑法第59條規定酌減
    其刑；惟刑法第59條之酌量減輕其刑，必於被告犯罪之情狀
    確可憫恕者，始有其適用，經核辯護人所述上情，均屬本院
    於法定刑範圍內量刑時已經審酌之因素，不能憑以認定有何
    可憫恕之情狀可言，尚難適用刑法第59條規定酌減其刑。被
    告持以強盜之玩具手槍1 支，未據扣案，被告供稱業經丟棄
    ，復無證據堪認該玩具手槍目前仍然存在，爰不予宣告沒收
    。至於扣案之安全帽1 個、外套1 件，固為被告犯案時所穿
    戴之物，惟上開物品均係日常生活普遍使用之物，顯非專供
    犯罪所用，且仍有正當用途之需要，認尚無沒收必要，均不
    予諭知沒收之，附此敘明。
據上論斷，應依刑事訴訟法第299 條第1 項前段，刑法第56條、
第328 條第1 項，判決如主文。
本案經檢察官蘇揚旭到庭執行職務。
中    華    民    國    95    年    6     月    28    日
                  刑事第十六庭  審判長法  官  陳鴻清
                                      法  官  陳靜茹
                                      法  官  朱嘉川
以上正本證明與原本無異。
如不服本判決應於送達後10日內向本院提出上訴狀。
                                      書記官  陳聖儒
中    華    民    國    95    年    6     月    28    日
附錄本案論罪科刑法條全文：
中華民國刑法第328條
意圖為自己或第三人不法之所有，以強暴、脅迫、藥劑、催眠術
或他法，至使不能抗拒，而取他人之物或使其交付者，為強盜罪
，處5 年以上有期徒刑。
以前項方法得財產上不法之利益或使第三人得之者，亦同。
犯強盜罪因而致人於死者，處死刑、無期徒刑或10年以上有期徒
刑；致重傷者，處無期徒刑或7年以上有期徒刑。
第1 項及第2 項之未遂犯罰之。
預備犯強盜罪者，處1 年以下有期徒刑、拘役或3 千元以下罰金
。


司法院資訊處製作；財團法人民間司法改革基金會備份。
